臺灣新北地方法院刑事判決
111年度審金訴字第255號
公  訴  人  臺灣新北地方檢察署檢察官
被      告  陳品克


                   （另案於法務部矯正署臺北監獄臺北分監
                   執行中）
上列被告因違反洗錢防制法等案件，經檢察官提起公訴（111年
度偵緝字第3551號），被告於準備程序中就被訴事實為有罪之陳
述，本院合議庭裁定由受命法官獨任行簡式審判程序，並判決如
下：
    主  文
陳品克犯三人以上共同詐欺取財罪，共貳罪，各處有期徒刑壹年
貳月，應執行有期徒刑壹年陸月。
扣案之現金新臺幣貳萬壹仟元，沒收。
    事實及理由
一、本件犯罪事實及證據，除以下應予更正或補充外，其餘均引
    用如附件檢察官起訴書之記載。
　㈠犯罪事實欄一第6行「共同詐欺取財之犯意聯絡」補充為「共
    同詐欺取財及洗錢之犯意聯絡」。
　㈡犯罪事實欄一（一）第4、5行「韓麗玲（另案起訴）」更正
    為「韓麗玲（另經檢察官為不起訴處分）」。
　㈢犯罪事實欄一（二）第5行「為警盤查逮捕」補充為「在新北
    市○○區○○街000號統一超商富旺門市為警盤查逮捕」。
　㈣證據部分補充「被告於本院準備程序及審理時之自白、被告
    與上游詐欺集團成員之對話紀錄、自動櫃員機交易明細表各
    1份」。
二、論罪科刑：
  ㈠法條構成要件的說明：
  ⒈洗錢防制法第2條規定：「本法所稱洗錢，指下列行為：①意
    圖掩飾或隱匿特定犯罪所得來源，或使他人逃避刑事追訴，
    而移轉或變更特定犯罪所得。②掩飾或隱匿特定犯罪所得之
    本質、來源、去向、所在、所有權、處分權或其他權益者。
    ③收受、持有或使用他人之特定犯罪所得。」行為人如有上
    開行為，即該當於洗錢行為，應依洗錢防制法第14條第1項
    之規定處罰。依洗錢防制法第3條第2款之規定，刑法第339
    條之4是屬於洗錢防制法第2條所稱之特定犯罪，先予敘明。
    本案被告陳品克與「邱品融」、「劉俊甫」、「邱緯綸」等
    身分不詳之詐欺集團成員對告訴人莊國昇、范植承所為，構
    成刑法第339條之4第1項第2款加重詐欺取財罪，如後所述，
    此為最輕本刑6月以上有期徒刑以上之罪，屬洗錢防制法第3
    條第1款所稱特定犯罪，而被告陳品克提領告訴人遭詐欺之
    款項後，交予其他身分不詳之詐欺集團成員，該手法即是透
    過層轉方式使該等特定犯罪所得之去向及所在遭到隱匿，且
    被告主觀上對於其行為將造成掩飾、隱匿該詐欺犯罪所得去
    向、所在之結果應屬明知，猶仍執意為之，自屬洗錢防制法
    第2條第2款之洗錢行為。
　⒉共同正犯應就全部犯罪結果共負責任，故正犯中之一人，其
    犯罪已達於既遂程度者，其他正犯亦應以既遂論科。又人頭
    帳戶之存摺、提款卡等物既在犯罪行為人手中，於被害人匯
    款至人頭帳戶時起，迄警察受理報案通知銀行列為警示帳戶
    凍結其內現款，犯罪行為人實際上既得領取，對該匯入款項
    即有支配管領能力，自屬既遂（最高法院110年度台上字第5
    420號判決意旨參照）。本案告訴人莊國昇、范植承均已將
    款項匯入本案詐欺集團成員指定的帳戶，且除范植承匯入的
    款項是在員警監控下由陳品克提領外，莊國昇匯入的款項，
    係由陳品克成功提領，足認該款項已一度由詐欺集團成員取
    得支配地位，依上開判決旨趣，應認此部分已達三人以上共
    同詐欺取財既遂程度。另就洗錢行為而言，告訴人范植承已
    將款項匯入本案詐欺集團成員指定的帳戶(即被害人韓麗玲
    所開設華南帳戶)，已實際發生製造所匯款項之金流斷點，
    而掩飾或隱匿該等詐欺犯罪所得去向之結果，故此部分亦應
    構成洗錢防制法第14條第1項之洗錢既遂罪。
　㈡是核被告如起訴書犯罪事實欄一（一）、(二)所為，均係犯
    刑法第339條之4第1項第2款之三人以上共同犯詐欺取財罪及
    洗錢防制法第14條第1項之洗錢罪。公訴意旨認被告如起訴
    書犯罪事實欄一（二）所為共同詐欺取財、洗錢犯行尚屬未
    遂，依上開說明，容有誤會，又因僅行為態樣之既遂、未遂
    之分，即無庸引用刑事訴訟法第300條變更起訴法條（最高
    法院101年度台上字第3805號判決意旨參照），附此敘明。
　㈢被告就上開犯行，與「邱品融」、「劉俊甫」、「邱緯綸」
    及不詳之詐欺集團成員間，具有犯意聯絡及行為分擔，應論
    以共同正犯。
  ㈣被告如起訴書犯罪事實欄一（一）、(二)所示犯行，均係以
    一行為犯三人以上共同詐欺取財罪及洗錢罪，為想像競合犯
    ，應從一重論以三人以上共同詐欺取財罪處斷。
　㈤刑法上之詐欺取財罪既係為保護個人之財產法益而設，則對
    於犯罪之罪數依遭詐騙之被害人人數計算，倘其所為數個詐
    欺取財犯行，在時間上可以分開，被害人亦有不同，自應認
    其犯意各別，行為互異，評價上各具獨立性，應分論併罰（
    最高法院111年度台上字第1069號判決意旨參照）。被告所
    犯2個三人以上共同詐欺取財罪，所侵害者為不同被害人之
    財產法益，犯意各別，行為互殊，應予分論併罰。
　㈥按洗錢防制法第14、第15條之罪，在偵查或審判中自白者，
    減輕其刑，同法第16條第2項定有明文。又按想像競合犯之
    處斷刑，本質上係「刑之合併」，其所謂從一重處斷，乃將
    想像競合犯組成之評價上數罪，合併為科刑一罪，其所對應
    之刑罰，亦合併其評價上數罪之數法定刑，而為一個處斷刑
    。易言之，想像競合犯侵害數法益者皆成立犯罪，論罪時必
    須輕、重罪併舉論述，同時宣告所犯各罪名，包括各罪有無
    加重、減免其刑之情形，亦應說明論列，量刑時併衡酌輕罪
    部分量刑事由，評價始為充足，然後依刑法第55條前段規定
    「從一重處斷」，非謂對於其餘各罪可置而不論。因此，法
    院決定處斷刑時，雖以其中最重罪名之法定刑，作為裁量之
    準據，惟於裁量其輕重時，仍應將輕罪合併評價在內(最高
    法院108年度台上字第3563號、第4405號、110年度台上字第
    3876號刑事判決意旨參照)。查被告於審判中自白洗錢犯行
    ，原應依上開規定減輕其刑；惟被告所犯洗錢罪屬想像競合
    犯其中之輕罪，亦即被告就本案犯行均係從一重之三人以上
    共同詐欺取財罪論處，就此部分想像競合輕罪得減刑部分，
    僅由本院於後述依刑法第57條量刑時一併衡酌該部分減輕其
    刑事由，先予敘明。
　㈦量刑及定應執行刑：
　⒈爰審酌被告正值青壯，卻不思循正途獲取財物，竟貪於速利
    ，加入本件詐欺集團，無視政府一再宣示掃蕩詐欺集團決心
    ，侵害告訴人2人之財產法益，嚴重破壞社會秩序，同時增
    加檢警查緝及告訴人等求償之困難，所為惡性非輕；惟念其
    犯後已坦承犯行，知所悔悟，且所參與之角色地位，其主觀
    惡性、介入程度及犯罪情節，相較於主要之籌劃者、主事者
    或實行詐騙者，顯然輕重有別，兼衡其素行、犯罪之動機、
    目的、手段、共同犯罪之參與程度、告訴人等所受損害，暨
    其自陳高中畢業之教育程度、工作是工人、月收入約新臺幣
    （下同）3萬元，需扶養父親之家庭經濟狀況等一切情狀，
    分別量處如主文所示之刑。
　⒉按數罪併罰定應執行刑之裁量，應兼衡罪責相當及特別預防
    之刑罰目的，綜合考量行為人之人格及各罪間之關係，具體
    審酌各罪侵害法益之異同，對侵害法益之加重效應及時間、
    空間之密接程度，注意維持輕重罪間刑罰體系之平衡。其依
    刑法第51條第5款定應執行刑者，宜注意刑罰邊際效應隨刑
    期而遞減及行為人所生痛苦程度隨刑期而遞減之情形，考量
    行為人復歸社會之可能性，妥適定執行刑。除不得違反刑法
    第51條之外部界線外，尤應體察法律規範本旨，謹守法律內
    部性界限，以達刑罰經濟及恤刑之目的(最高法院108年度台
    上字第4405號判決意旨參照)。本院衡酌被告於本案所擔任
    之角色，並非居於犯罪主導地位，且均集中於109年10月19
    日實施，各次犯行之間隔期間甚近，顯係於短時間內反覆實
    施，所侵害法益固非屬同一人，然各次在本件詐欺集團之角
    色分工、行為態樣、手段、動機皆相同，責任非難重複之程
    度較高，如以實質累加之方式定應執行刑，處罰之刑度恐將
    超過其行為之不法內涵與罪責程度，爰基於罪責相當之要求
    ，於刑法第51條第5款所定之外部性界限內，綜合評價被告
    所犯各罪類型、關係、法益侵害之整體效果，考量犯罪人個
    人特質，及以比例原則、平等原則、責罰相當原則、重複評
    價禁止原則為內涵之內部性界限，為適度反應被告整體犯罪
    行為之不法與罪責程度及對其施以矯正之必要性，而就被告
    所犯上開各罪，定其應執行刑如主文所示，以示處罰。
三、沒收部分：
　㈠本案無證據可以證明被告因犯本案而實際上有獲取報酬的事
    實，依有疑唯利被告原則，應認被告上開行為實際上並未取
    得報酬，自無庸就犯罪所得宣告沒收。
　㈡就如起訴書犯罪事實欄一（二）所示部分，係被告於警方逮
    捕後，在警方監控下，再持提款卡提領2萬元、1,000元，並
    就該等現金當場扣案，業據被告自陳在卷（見109年度偵字
    第41265卷第24至25頁），此犯罪所得2萬1,000元，事實上
    既仍屬被告處分之範圍，自應予宣告沒收。
　㈢按犯洗錢防制法第14條之罪，其所移轉、變更、掩飾、隱匿
    、收受、取得、持有、使用之財物或財產上利益，沒收之；
    犯第15條之罪，其所收受、持有、使用之財物或財產上利益
    ，亦同，洗錢防制法第18條第1項定有明文。惟因洗錢行為
    之標的是否限於行為人者始得宣告沒收，法無明文，是倘法
    條未規定「不問屬於犯罪行為人與否均沒收」時，自仍以屬
    於被告所有者為限，始應予沒收。經查：被告提領告訴人莊
    國昇受騙匯入本案金融帳戶內之款項後，已全數交予其他身
    分不詳之詐欺集團成員，足見上開詐欺款項非屬被告所有，
    亦無證據證明其就該款項具有事實上管領、處分權限，揆諸
    前揭說明，自無從就告訴人莊國昇遭詐欺而匯入本案金融帳
    戶內之款項，另依洗錢防制法第18條第1項或刑法第38條之1
    第1項前段之規定宣告沒收，併此敘明。
據上論斷，應依刑事訴訟法第273條之1第1項、第299條第1項前
段、第310條之2、第454條第2項，洗錢防制法第14條第1項，刑
法第11條、第28條、第339條之4第1項第2款、第55條、第51條第
5款、第38條之1第1項前段、第3項，刑法施行法第1條之1，判決
如主文。
本案經檢察官李秉錡偵查起訴，檢察官高智美到庭執行職務。
中　　華　　民　　國　　111 　年　　11　　月　　25　　日
                  刑事第二十五庭  法  官  王綽光
上列正本證明與原本無異。
如不服本判決，應於判決送達後20日內敘明上訴理由，向本院提
出上訴狀 (應附繕本) ，上訴於臺灣高等法院。其未敘述上訴理
由者，應於上訴期間屆滿後20日內向本院補提理由書「切勿逕送
上級法院」。
                                   書記官 張家瑋
中　　華　　民　　國　　111 　年　　11　　月　　29　　日
附錄本件論罪科刑法條全文：
洗錢防制法第2條
本法所稱洗錢，指下列行為：
一、意圖掩飾或隱匿特定犯罪所得來源，或使他人逃避刑事追訴
    ，而移轉或變更特定犯罪所得。
二、掩飾或隱匿特定犯罪所得之本質、來源、去向、所在、所有
    權、處分權或其他權益者。
三、收受、持有或使用他人之特定犯罪所得。
　　
洗錢防制法第14條
有第二條各款所列洗錢行為者，處7年以下有期徒刑，併科新臺
幣5百萬元以下罰金。
前項之未遂犯罰之。

中華民國刑法第339條之4
犯第三百三十九條詐欺罪而有下列情形之一者，處1年以上7年以
下有期徒刑，得併科1百萬元以下罰金：
一、冒用政府機關或公務員名義犯之。
二、三人以上共同犯之。
三、以廣播電視、電子通訊、網際網路或其他媒體等傳播工具，
    對公眾散布而犯之。
前項之未遂犯罰之。
--------------------------------------------------------
【附件】
臺灣新北地方檢察署檢察官起訴書
                                   111年度偵緝字第3551號
　　被　　　告　陳品克　男　24歲（民國00年0月0日生）
　　　　　　　　　　　　住新北市○○區○○路000巷00弄00
　　　　　　　　　　　　　號4樓
　　　　　　　　　　　　(另案在法務部矯正署桃園監獄執行)
　　　　　　　　　　　　國民身分證統一編號：Z000000000號
上列被告因詐欺案件，已經偵查終結，認應該提起公訴，茲將犯
罪事實及證據並所犯法條分敘如下：
　　　　犯罪事實
一、陳品克（暱稱：阿蔥）雖知「邱品融（暱稱：小偉）」邀請
    其加入之集團，係由「邱品融」、「劉俊甫」、「邱緯綸」
    及其他真實姓名不詳之成年人所組成之詐騙集團，仍加入集
    團，並擔任領取內有人頭帳戶存摺、提款卡之包裹，以及提
    領款項之車手工作，並與本案詐欺集團成年成員意圖為自己
    不法所有，基於三人以上共同詐欺取財之犯意聯絡，由犯罪
    集團成員為下列犯行，並由陳品克提領詐騙款項：
(一)詐騙集團成員向莊國昇佯稱消費扣款設定錯誤，需依指示解
    除扣款，莊國昇不疑有他，按指示於民國109年10月19日，
    先後匯款4筆，合計新臺幣(下同)22萬9954元，其中一筆於1
    09年10月19日18時18分許，匯款29989元至韓麗玲(另案起訴
    )之華南銀行帳號000000000000號帳戶(下稱華南帳戶)，陳
    品克於同(19)日18時24分許，持前揭帳戶之提款卡，提領其
    中2萬元，剩餘9989元，即與李映呈於109年10月19日18時25
    分許，匯入款項後，一併提領。
(二)詐騙集團成員向范植承佯稱飯店消費扣款設定錯誤，需依指
    示解除扣款，范植承不疑有他，按指示於109年10月19日先
    後匯款5筆，合計23萬9198元，其中一筆於109年10月19日18
    時36分許，匯款20123元至前揭華南帳戶，陳品克於同(19)
    日18時35分許，為警盤查逮捕，並在員警監控下，分別提款
    2萬元及1000元。
二、案經莊國昇、范植承訴由臺灣新竹地方檢察署呈請臺灣高等
    檢察署檢察長令轉本署移送偵辦。
　　　　證據並所犯法條
一、證據清單暨待證事實
編號 證據名稱 待證事實 1 被告陳品克於警詢及偵查 中之陳述 坦承有前揭提款之事實。 2 證人即告訴人莊國昇、范植承於警詢之證述 被告所屬之詐騙集團以上開詐術，詐騙告訴人莊國昇、范植承，致其等而依指示匯款之事實。 3 告訴人莊國昇、范植承之匯款及報案紀錄 告訴人莊國昇、范植承有前揭受騙，並匯款至前揭華南銀行帳戶之事實。 4 華南銀行000000000000號帳戶歷史交易紀錄 告訴人莊國昇、范植承匯款至華南銀行帳戶之犯罪事實。 5 新北市○○區○○街000號7-11富旺門市監視器翻拍畫面 被告於109年10月19日18時32分許，至7-11富旺門市領取告訴人莊國昇遭騙款項之事實。 
二、核被告犯罪事實一(一)所為，係犯刑法第339條之4第1項第2
    款三人以上共同犯詐欺取財、洗錢防制法第2條第1款、第14
    條第1項洗錢等罪嫌；犯罪事實一(二)所為，係犯刑法第339
    條之4第1項第2款、第2項三人以上共同犯詐欺取財未遂、洗
    錢防制法第2條第1款、第14條第2項洗錢未遂等罪嫌。被告
    與邱品融、「劉俊甫」及其他不詳詐騙集團成員間，有犯意聯
    絡及行為分擔，請論以共同正犯。被告分別以犯罪事實一(一)
    (二)之行為，分別觸犯前揭數罪名，請均從一重處斷。另被
    告之犯罪事實一(一)(二)之行為，侵害不同被害人之法益，
    應認其犯意各別，行為互殊，請予以分論併罰。
三、依刑事訴訟法第251條第1項提起公訴。
　此　致
臺灣新北地方法院
中　　華　　民　　國　 111　　年　　9 　　月　　1 　　日
　　　　　　　　　　　    　　檢　察　官  李秉錡